【裁判字號】    89,上訴,583
【裁判日期】    890516
【裁判案由】    違反槍砲彈藥刀械管制條例等
【裁判全文】
臺灣高等法院刑事判決                            八十九年度上訴字第五八三號
    上  訴  人
    即  被  告  甲○○
右上訴人因違反槍砲彈藥刀械管制條例等案件，不服台灣新竹地方法院八十七年度訴
字第五三一號，中華民國八十八年十二月二十七日第一審判決（起訴案號：台灣新竹
地方法院檢察署八十七年度偵字第二三九０號），提起上訴，本院判決如左：
    主  文
上訴駁回。
    事  實
一、甲○○曾於民國（下同）八十四年間因違反麻醉藥品管理條例案件，經臺灣臺北
    地方法院判處有期徒刑五月確定，於八十五年十二月二十八日執行完畢。復於八
    十五年間再因違反麻醉藥品管理條例及偽造文書案件，經臺灣桃園地方法院及臺
    灣新竹地方法院分別判處有期徒刑七月及八月確定，旋經臺灣新竹地方法院裁定
    定應執行刑為有期徒刑一年一月；又於八十六年間因妨害兵役案件，經臺灣新竹
    地方法院判處有期徒刑三月確定，嗣經合併執行，甫於八十七年三月十九日假釋
    期滿執行完畢，竟不知悔改，緣於八十七年三月二十八日晚上八時三十分許，其
    與吳家澔、彭進喜、曾立鈞、張蔡雄（曾立鈞、張蔡雄業經檢察官另為不起訴處
    分）在新竹縣竹東鎮○○路「老地方ＫＴＶ」飲酒作樂，嗣因吳家澔翌日需工作
    ，乃與張蔡雄先行返回新竹縣竹東鎮○○街一二一巷一號八樓珀谷公司（按係甲
    ○○之兄官珀谷所經營）休息。而吳家澔、張蔡雄離開後，甲○○發現趙正明亦
    在店內喝酒，囑彭進喜相邀趙正明一同飲酒，惟為趙正明所拒，雙方並因而發生
    口角，引起甲○○不快，欲對趙正明不利。甲○○與曾立鈞隨即離開，轉回珀谷
    公司，並基於持有可發射子彈具有殺傷力之土造槍枝、彈藥及恐嚇之犯意，取出
    以黃色牛皮紙包紮之可發射子彈（即可發射口徑１２ＧＡＵＧＥ制式霰彈）具有
    殺傷力之土造鋼管槍一把（槍枝管制編號0000000000號）及口徑１２
    ＧＡＵＧＥ制式霰彈一顆，而未經許可予以持有（曾立鈞在樓下等候，對此不知
    情）。甲○○要求吳家澔、張蔡雄一同前往新竹縣竹東鎮○○路與至善路口吳國
    清所經營之藝品店尋釁，並要求張蔡雄駕車搭載前往，旋甲○○與吳家澔、張蔡
    雄即一同下樓與曾立鈞會合，隨即由張蔡雄駕駛駛車牌號碼ＣＴ－八二四二號自
    用小客車（按為張蔡雄之配偶杜娟娟所有）前往吳國清所經營之藝品店，甲○○
    沿路則持前開以黃色牛皮紙包紮之可發射子彈具有殺傷力之土造鋼管槍一把及口
    徑１２ＧＡＵＧＥ制式霰彈一顆坐在駕駛座旁。同日晚上十時三十分許，抵達吳
    國清所經營之藝品店前，甲○○即獨自先行持前開土造鋼管槍一把下車，走至該
    藝品店門口時，雙手將土造鋼管槍一把舉在胸前做欲射擊狀，並以加害生命之勢
    恫嚇在店內之趙正明、謝仁烜、吳國清及其他不詳年籍姓名之男子十餘人（另秦
    騰煌、程中華在二樓，彭瑞珠在其他房間，而均未在場）等人喝稱：不要動。使
    趙正明、謝仁烜、吳國清及其他不詳年籍姓名之男子十餘人等均因之心生畏怖，
    致生危害於彼等之安全。因謝仁烜最靠近甲○○，趁甲○○不注意之際，奮力奪
    下甲○○手持之前開之土造鋼管槍一把，並持以毆打甲○○，此時趙正明及店內
    不詳年籍姓名之男子十餘人即一湧而上，甲○○乃拔腿逃逸。而吳家澔、曾立鈞
    因均有酒意，較慢下車，嗣下車甫欲進入該藝品店時，即遭趙正明、謝仁烜及其
    他不詳年籍姓名之男子十餘人追打，曾立鈞因之受有頭部外傷併臉部撕裂傷及下
    頜骨骨折之傷害，然仍順利逃脫，惟吳家澔則因逃竄不及，當場遭圍毆，隨即被
    趙正明、謝仁烜以自用小客車（棄置在後行李箱內）載至新竹縣橫山鄉某不詳山
    區丟棄。同日晚上十一時許，趙正明、謝仁烜於途中，先行至新竹縣警察局竹東
    分局刑事組小隊長林慶忠住處報案，而經警扣得前開可發射子彈具有殺傷力之土
    造鋼管槍一把及制式霰彈一顆。另張蔡雄則因下車時先上廁所，嗣發覺情況有異
    ，乃藏匿後趁機逃離現場，而免受毆擊。
二、案經新竹縣警察局竹東分局報告臺灣新竹地方法院檢察署檢察官偵查起訴。
    理  由
一、上訴人即被告甲○○固坦承有於八十七年三月二十八日晚上八時三十分許，在新
    竹縣竹東鎮○○路「老地方ＫＴＶ」與吳家澔、彭進喜、曾立鈞、張蔡雄飲酒作
    樂時，被害人趙正明亦在場，嗣於同日晚上十時三十分許，在新竹縣竹東鎮○○
    路與至善路口吳國清所經營之茶藝館內與被害人謝仁烜、趙正明及其他不詳年籍
    姓名之男子十餘人發生扭打等情，惟矢口否認有未經許可，持有可發射子彈具有
    殺傷力之土造鋼管槍枝、彈藥及恐嚇等犯行，辯稱：伊在「老地方ＫＴＶ」喝酒
    時，係彭進喜與被害人趙正明發生口角，伊並未強邀被害人趙正明被拒，致與被
    害人趙正明口角爭執之情事，又當日晚上十時三十分許，伊係與曾立鈞、張蔡雄
    、吳家澔至吳國清所經營之茶藝館泡茶，但伊尚未進入茶藝館，即被一夥人持木
    棍、鐵棍追打出來，伊並未持有土造鋼管槍一把，亦未恐嚇在場之人云云。然查
    ：
（一）被告確於八十七年三月二十八日晚上八時三十分許，在新竹縣竹東鎮○○路「
      老地方ＫＴＶ」與吳家澔、彭進喜、曾立鈞、張蔡雄飲酒作樂，嗣因吳家澔翌
      日需工作，乃與張蔡雄先行返回新竹縣竹東鎮○○街一二一巷一號八樓珀谷公
      司休息。而吳家澔、張蔡雄離開後，被告發現被害人趙正明亦在店內飲酒，即
      囑彭進喜相邀被害人趙正明一同飲酒，惟為被害人趙正明所拒，雙方乃因而發
      生口角等情，業據被害人趙正明於警訊中指述：「‧‧‧我和朋友共三人至竹
      東鎮○○路老地方ＫＴＶ內飲酒，席間剛好隔壁２桌有甲○○與其友人五名在
      喝酒，甲○○見到我，即叫我過去，我不理會他，之後他們一夥人即買單離去
      ，出大門約２分鐘之久，他又叫三名手下進來找我說：『我大哥甲○○叫你出
      去。』我聽了，又不理他‧‧‧之後該店（按係指老地方ＫＴＶ之老闆）徐正
      宏即跑過來，好心告訴我說：『你小心一點，他們去準備東西，你先閃一下。
      』‧‧‧隨後我也離開ＫＴＶ，去找謝仁烜一起到竹東鎮○○路與至善路口吳
      國清所經營之藝品店內，與吳國清聊天泡茶‧‧‧」等語。證人徐正宏即老地
      方ＫＴＶ之負責人於偵查中證稱：「我只認識甲○○，當時同桌連我有五人，
      他們在高聲講趙正明時，我就指著趙正明說，他就在旁邊，當時甲○○有叫趙
      正明過去坐，但趙正明說我又不認識他們，為何要過去坐，他們因而有了口角
      ，之後甲○○就走掉了，我便叫趙正明先走，我怕甲○○會回來惹事‧‧‧也
      避免我店裏生意受到影響」（見偵查卷八十七年九月二十九日證人徐正宏訊問
      筆錄）；證人彭進喜供稱：「認識趙正明，當時趙正明也在喝酒，當時他們二
      桌人講話越講越大聲，好像要起衝突，我就藉故先行離去先回藝品店」（見偵
      查卷八十七年九月十九日證人彭進喜訊問筆錄）；曾立鈞供稱：「當天是甲○
      ○找我及彭進喜、吳家澔、張蔡雄去喝酒‧‧‧後來甲○○叫趙正明過來喝酒
      ，趙不過來，他們就吵了起來」；證人曾立鈞供稱：「甲○○對趙正明說，你
      過來我這邊坐我就很高興了，但趙正明就說，我就是要在這邊坐，後甲○○見
      趙振明在打電話，以為是要叫人，所以我們就先離去」（見偵查卷八十七年九
      月十九日及同年月二十九日證人曾立鈞訊問筆錄）；證人吳家澔供稱「．．．
      他（按指被告）說是剛剛喝酒時與趙某有衝突，他說要去找趙某他們．．．」
      （見原審卷第一七九頁證人吳家澔訊問筆錄）等情相符。足見本案發生之緣由
      ，確係因被告在「老地方ＫＴＶ」相邀被害人趙正明一同飲酒被拒，雙方即起
      口角爭執，被告乃因而懷恨在心，而於離開老地方ＫＴＶ店後，即返回
      樓珀谷公司持土造鋼管槍一把（內有口徑１２ＧＡＵＧＥ制式霰彈一顆）前往
      找被害人趙振明挑釁無疑。至被告辯稱係彭進喜邀被害人趙正明喝酒發生口角
      ，與伊無關云云，顯係意圖規避嗣後持土造鋼管槍枝、彈藥及恐嚇等犯行之動
      機，洵無足採。而證人曾立鈞嗣後於原審審理時改稱彭進喜確有邀被害人趙正
      明喝酒而發生口角，但沒聽到被告叫彭進喜去邀被害人趙正明喝酒云云；另證
      人彭進喜於原審審理時證稱被告未叫伊去找被害人趙正明喝酒，伊係兩邊來回
      分別與被告及被害人趙正明喝酒，當時被告及被害人趙正明彼此講話很大聲，
      伊不知係何故云云，均顯係避重就輕之詞，均不足採信。
（二）次查，被告確有於當日晚上十時三十分許，攜已裝填霰彈一顆之土造鋼管槍一
      把，至吳國清所經營之茶藝館門口持以向在場之被害人趙正明、謝仁烜、吳國
      清及其他不詳年籍姓名之男子十餘人等以言語恫嚇稱：不要動等語，嗣因被害
      人謝仁烜最靠近甲○○，乃趁被告不注意之際，奮力奪下被告手持之前開土造
      鋼管槍一把，並持以毆打被告，被告乃逃逸等情，亦據被害人趙正明於原審指
      稱：「看到白色車子停在路中央，車上下來三、四人，其中官某一下車就拿著
      槍枝，走到大門，即表示『通通不要動』並舉槍，之後大家跑開躲起來，而謝
      （按指被害人謝仁烜）站在門口未跑，官某槍枝指著謝某．．．當時我坐在泡
      茶牆角處，當場我看到時兩人（按指被害人謝仁烜及被告二人）已扭打在一起
      ，之後謝某追打官某，槍被謝某搶到拿到手上，之後官某跑掉」（見原審八十
      七年十一月二十三日被害人趙正明訊問筆錄）；被害人謝仁烜於原審供稱：「
      我在距店門口二、三公尺坐在茶桌上泡茶‧‧‧甲○○入內雙手捧著麻將紙包
      著，我不知是槍，他叫我們不要動‧‧‧搶下之後才知是槍。」（見原審八十
      八年一月二十五日被害人謝仁烜訊問筆錄）等情明確，核與在場之證人吳國清
      、彭瑞珠分別證述：「．．．他（甲○○）用報紙包著東西．．．我看到時他
      們二人已扭在一起」（見偵查卷八十七年四月二十七日證人吳國清訊問筆錄）
      、「．．．有聽到有人喊不要動，我抬頭看他們扭成一團，大約五、六人打在
      一起」（見偵查卷八十七年九月十九日證人吳國清訊問筆錄）、「．．．甲○
      ○．．．進來時，我在房間內有聽到有人喊不要動．．．」（見偵查卷八十七
      年九月十九日證人彭瑞珠訊問筆錄）、：「‧‧‧趙某（按係指趙正明）與另
      一男子入店，當時彭某（按係指彭進喜）尚與我們泡茶‧‧‧而我找趙正明二
      人一起泡茶‧‧‧再過來官某（甲○○）來店，我只聽官某聲音說『不要動』
      ，接著我看到他們扭成一團‧‧‧看到官與趙（按應係謝仁烜）在搶一個包著
      的長東西」（見原審八十八年六月十六日吳國清訊問筆錄）等情相符。且被告
      離開「老地方ＫＴＶ」後，即返回新竹縣竹東鎮○○街一二一巷一號八樓珀谷
      公司取出以黃色牛皮紙包紮，且已裝填口徑１２ＧＡＵＧＥ制式霰彈一顆之可
      發射子彈具有殺傷力之土造鋼管槍一把（槍枝管制編號0000000000
      號），並向吳家澔、張蔡雄表示與他人發生衝突，而要求吳家澔、張蔡雄一同
      前往新竹縣竹東鎮○○路與與善路口吳國清所經營之藝品店尋釁，又要求張蔡
      雄駕駛車牌號碼ＣＴ－八二四二號自用小客車搭載前往，旋被告與吳家澔、張
      蔡雄即一同下樓與曾立鈞會合，隨即由張蔡雄駕駛前開自用小客車前往吳國清
      所經營之藝品店，而被告沿路則持前開以黃色牛皮紙包紮，且已裝填口徑１２
      ＧＡＵＧＥ制式霰彈一顆之可發射子彈具有殺傷力之土造鋼管槍一把坐在駕駛
      座旁。迄至同日晚上十時三十分許，被告甫抵達吳國清所經營之藝品店前，即
      獨自先行持前開以黃色牛皮紙包紮，且已裝填口徑１２ＧＡＵＧＥ制式霰彈一
      顆之可發射子彈具有殺傷力之土造鋼管槍一把下車，嗣走至該藝品店門口時，
      乃雙手將該已裝填口徑１２ＧＡＵＧＥ制式霰彈一顆之可發射子彈具有殺傷力
      之土造鋼管槍一把舉在胸前比劃做欲射擊狀，旋店內即發出言語吵架聲，並有
      十餘人衝出來，被告即先行逃逸。而吳家澔與曾立鈞甫下車，亦隨即被毆，然
      曾立鈞仍順利逃脫，吳家澔則因逃竄不及，乃當場遭圍毆，隨即被趙正明、謝
      仁烜以自用小客車（棄置在後行李箱內）載至新竹縣橫山鄉某不詳山區丟棄等
      情，亦據證人吳家澔於原審審理時證述甚詳（見原審卷第一七七頁至一八一頁
      ），另證人曾立鈞於偵查中亦證稱：「‧‧‧出了老地方ＫＴＶ，甲○○就到
      店附近他哥哥家拿了一根類似鐵管的東西並包著報紙，叫我們在店門口等，然
      後我們就開車走了，在車上甲○○都是拿著那東西，到茶藝館停車後甲○○就
      先下車進入，他一進入就拿著該東西指著裏面的人，不久就有人動手搶他的東
      西，那時我距離他滿（蠻）遠的，後來甲○○之東西被搶走，他就先跑，我們
      也跟著跑，車子就停留在原地沒人開，事後才知道那東西是槍」（見偵查卷八
      十七年九月二十九日證人曾立鈞訊問筆錄）等情明確。參以證人曾立鈞、吳家
      澔均為被告之朋友，與被告無任何仇恨及糾紛，並曾因此而受被害人趙正明、
      謝仁烜等重毆，自無故為不利於被告證述之理。況渠等前開所為證述之情節，
      又與被害人趙正明、謝仁烜等之指述互核大致相符，顯然被害人趙正明、謝仁
      烜前開所為指述，應堪予採信。被告辯稱伊係與曾立鈞、張蔡雄、吳家澔至吳
      國清所經營之茶藝館泡茶，但伊尚未進入茶藝館，即被一夥人持木棍、鐵棍追
      打出來，伊並未持扣案之土造鋼管槍，亦未恐嚇在場之人云云，應係卸責之詞
      ，不足採信。至證人張蔡雄於偵查中證稱被告未拿槍進去吳國清所經營之茶藝
      館內云云；另證人曾立鈞於原審審理時亦翻異供述稱，沒看到或沒注意看到被
      告有無從珀谷公司內取出以報紙或紙類包裹之長條狀物品云云，則無非均係事
      後迴護被告之詞，洵無足採。
（三）此外，並有土造長槍一把（槍枝管制編號0000000000號）及制式子
      彈一顆扣案足資佐證，且扣案之土造長槍一把及制式子彈一顆經鑑驗結果，該
      土造長槍一把乃係土造鋼管槍，可拆卸成兩節，以拉放撞針方式擊發子彈，可
      裝填口徑１２ＧＡＵＧＥ制式霰彈，機械性能良好，可擊發適用之子彈，具有
      殺傷力；另制式子彈一顆則係口徑１２ＧＡＵＧＥ之制式霰彈，彈底有「ＦＩ
      ＯＣＣＨＩ１２ＩＴＡＬＹ」之標記，亦具殺傷力，此有內政部警政署刑事警
      察局八十七年四月二十七日刑鑑字第二七三一八號鑑驗通知書一紙在卷可稽。
（四）第查，被害人趙正明、謝仁烜事後究係如何報警及將扣案之土造鋼管槍一把及
      口徑１２ＧＡＵＧＥ制式霰彈一顆交由警方查扣之過程，雖與證人即新竹縣警
      察局竹東分局刑事組小隊長林慶忠及警員范紀能之證述，均互有矛盾不一之情
      事。然查，被害人趙正明、謝仁烜將被告及曾立鈞毆退後，猶以自用小客車將
      吳家澔棄置在後行李箱內，並將吳家澔載至新竹縣橫山鄉某不詳山區丟棄，且
      在此途中，被害人趙正明、謝仁烜曾在某處停留，此亦據證人吳家澔於原審證
      述明確。另證人即新竹縣警察局竹東分局北埔派出所警員王國傑亦證稱：「附
      近民眾有人說裝在麻布袋放在行李箱載走．．．（有無在林某門口遇到林某？
      ）有，當時林某（按指新竹縣警察局竹東分局刑事組小隊長林慶忠）在門口準
      備進入，其旁確有二人．．．因之前在案發現場民眾指稱有人被麻布袋用車載
      走，有講車號．．．巡邏林某家前時，發現該車號之車子停在該處，才下車問
      林慶忠何事，我就直接告訴林某上開事項，林某說現案子由他們處理，我們即
      離開，我們也未盤問在旁二人．．．也未再查看該車內部及行李箱」等情；又
      證人即新竹縣警察局竹東分局竹東派出所警員鄭俊成亦證稱：「（王．．．所
      述有人被麻布袋載走如何處理？），有，店內之人都不講，也沒有否認．．．
      後來林慶忠打電話．．．第二天我問小隊長（即林慶忠），其說本案是有人拿
      槍去茶藝店尋仇，正在偵辦．．．」等語，經核乃與證人即新竹縣警察局竹東
      分局刑事組小隊長林慶忠證稱係被害人趙正明、謝仁烜持扣案之土造鋼管槍一
      把及口徑１２ＧＡＵＧＥ制式霰彈一顆到伊住處報案等情相符，亦核與證人即
      新竹縣警察局竹東分局刑事組警員范紀能證稱被害人趙正明、謝仁烜係於案發
      當日晚上將扣案之土造鋼管槍一把及口徑１２ＧＡＵＧＥ制式霰彈一顆交給小
      隊長林慶忠，而小隊長林慶忠則於翌日再將該扣案之土造鋼管槍一把及口徑１
      ２ＧＡＵＧＥ制式霰彈一顆交給伊處理等情大致吻合。顯然被害人趙正明、謝
      仁烜應係在載運吳家澔至新竹縣橫山鄉某處山區丟棄時，在途中順路至新竹縣
      警察局竹東分局刑事組小隊長林慶忠住處報案，並將扣案之土造鋼管槍一把及
      口徑１２ＧＡＵＧＥ制式霰彈一顆交給林慶忠處理無訛。至被害人趙正明、謝
      仁烜將扣案之土造鋼管槍一把及口徑１２ＧＡＵＧＥ制式霰彈一顆交給新竹縣
      警察局竹東分局刑事組小隊長林慶忠，翌日林慶忠再交給警員范紀能之過程中
      ，關於該扣案之土造鋼管槍一把及口徑１２ＧＡＵＧＥ制式霰彈一顆有無包裝
      ？如何包裝？口徑１２ＧＡＵＧＥ制式霰彈一顆是否已卸下？乃均屬細節，難
      免因事隔多時，致記憶上有所失出，是被害人趙正明、謝仁烜及證人林慶忠、
      范紀能關於此部分指證述之情節，縱然有所歧異，亦應屬合理之範疇，尚不足
      以據此即認渠等所為之指證述全然不可採。又被害人趙正明、謝仁烜事後確有
      將吳家澔載運至新竹縣橫山鄉某處山區丟棄，證人即警員王國傑亦證稱，曾將
      民眾指稱吳家澔被裝入麻布袋後，由被害人趙正明、謝仁烜棄置在自用小客車
      （根據車牌號碼之指認）後行李箱載走之事告知小隊長林慶忠等情無訛。顯然
      被害人趙正明、謝仁烜將扣案之土造鋼管槍一把及口徑１２ＧＡＵＧＥ制式霰
      彈一顆交給刑事組小隊長林慶忠時，林慶忠應知悉吳家澔被裝入麻布袋，並被
      棄置在被害人趙正明、謝仁烜所駕駛之自用小客車後行李箱之事，然林慶忠就
      此部分並未予處理（按被害人趙正明、謝仁烜將吳家澔被裝入麻布袋後，載運
      至新竹縣橫山鄉某處山區丟棄，應涉有剝奪行動自由罪嫌），其間是否涉有不
      法，即非無可疑。據此，被害人趙正明、謝仁烜及林慶忠分別就如何報案？一
      同報案之人數若干？如何繳交扣案之土造鋼管槍一把及口徑１２ＧＡＵＧＥ制
      式霰彈一顆等情節，雖確前後陳述不一及互為歧異之陳述，然此應係為規避關
      於將吳家澔載運至新竹縣橫山鄉某處山區丟棄之刑責所致。是渠等此部分前後
      不一及互為歧異之陳述，亦尚不足以動搖前開被告確有持已裝填口徑１２ＧＡ
      ＵＧＥ制式霰彈一顆之可發射子彈具有殺傷力之土造鋼管槍一把，而以言語恫
      嚇在吳國清所經營之藝品店內之被害人趙正明、謝仁烜、吳國清及其他不詳年
      籍姓名之男子十餘人之事實。
（五）綜上，本案事證已臻明確，被告犯行洵堪認定。
二、核被告未經許可持有可發射子彈具有殺傷力之土造鋼管槍一把及口徑１２ＧＡＵ
    ＧＥ制式霰彈一顆，並以加害生命之事，持以恐嚇被害人趙正明、謝仁烜、吳國
    清及其他不詳年籍姓名之男子十餘人，使被害人趙正明、謝仁烜、吳國清及其他
    不詳年籍姓名之男子十餘人等均因之心生畏怖，致生危害於彼等安全，所為係分
    別犯槍砲彈藥刀械管制條例第十一條第四項之未經許可持有可發射子彈具有殺傷
    力之槍枝罪、同條例第十二條第四項之未經許可持有子彈罪及刑法第三百零五條
    之恐嚇危害安全罪。其以一行為同時未經許可持有可發射子彈具有殺傷力之槍枝
    罪及子彈，為想像競合犯，應從一重以槍砲彈藥刀械管制條例第十一條第四項之
    未經許可持有可發射子彈具有殺傷力之槍枝罪處斷。又其以一恐嚇行為同時恐嚇
    被害人趙正明、謝仁烜、吳國清及其他不詳年籍姓名之男子十餘人，亦係以一行
    為同時觸犯數相同罪名，亦應依想像競合犯之規定，從一以恐嚇危害安全罪處斷
    。又被告所為槍砲彈藥刀械管制條例第十一條第四項之未經許可持有可發射子彈
    具有殺傷力槍枝犯行與刑法第三百零五條之恐嚇危害安全犯行間，有目的方法之
    牽連關係，應依牽連犯之規定，從一較重之槍砲彈藥刀械管制條例第十一條第四
    項之未經許可持有可發射子彈具有殺傷力之槍枝罪處斷。被告曾於八十四年間因
    違反麻醉藥品管理條例案件，經臺灣臺北地方法院判處有期徒刑五月確定，於八
    十五年十二月二十八日執行完畢。復於八十五年間再因違反麻醉藥品管理條例及
    偽造文書案件，經臺灣桃園地方法院及臺灣新竹地方法院分別判處有期徒刑七月
    及八月確定，旋經臺灣新竹地方法院裁定定應執行刑為有期徒刑一年一月；又於
    八十六年間因妨害兵役案件，經臺灣新竹地方法院判處有期徒刑三月確定，嗣經
    合併執行，甫於八十七年三月十九日假釋期滿執行完畢，有臺灣新竹地方法院檢
    察署刑案資料查註紀錄表及被告全國前案紀錄表在卷可稽，茲於執行完畢後五年
    以內再犯有期徒刑以上刑之本罪，為累犯，應依法加重其刑。原審審酌被告之前
    科、素行，本件因細故而犯罪，且所為嚴重威害社會治安，犯罪後猶飾詞狡辯，
    顯毫無悔意，另參酌其犯罪動機、目的、手段及所生危害等一切情狀，適用槍砲
    彈藥刀械管制條例第十一條第四項、第十二條第四項、第十九條第一項，司法院
    大法官會議釋字第四七一號解釋，刑法第十一條前段、第三百零五條、第五十五
    條、第四十七條、第四十二條第二項、第三十八條第一項第一款，現行法規所定
    貨幣單位折算新臺幣條例第二條，罰金罰鍰提高標準條例第二條，判處被告有期
    徒刑貳年，併科罰金新台幣壹拾伍萬元，罰金部分併諭知如易服勞役時，以新台
    幣玖佰元即銀元佰元折算壹日，並應於刑之執行完畢或赦免後，令入勞動場所
    ，強制工作三年（有關宣告強制工作之理由詳如後述）。扣案可發射子彈具有殺
    傷力之土造鋼管槍一枝（槍枝管制編號0000000000號）及口徑１２Ｇ
    ＡＵＧＥ制式霰彈一顆，均係違禁物，併宣告沒收，經核並無不合。
三、被告提起上訴，仍執陳詞，否認犯罪，核無理由，應予駁回。
四、復按保安處分係對受處分人將來之危險性所為拘束其身體、自由等之處置，以達
    教化與治療之目的，乃為刑罰之補充制度。本諸法治國家保障人權之原理及刑法
    之保護作用，其法律規定之內容，應受比例原則之規範，使保安處分之宣告，與
    行為人所為行為之嚴重性、行為人所表現之危險性，及對於行為人未來行為之期
    待性相當。而保安處分中之強制工作，旨在對嚴重職業性犯罪及欠缺正確工作觀
    念或無正常工作因而犯罪者，強制其從事勞動，以學習一技之長及正確之謀生觀
    念，使其日後重返社會後，能適應社會生活，此觀刑法第九十條第一項及竊盜犯
    贓物犯保安處分條例第三條第一項規定，亦均係本此意旨而制定，而由法院視行
    為人之危險性格，決定應否交付強制工作，以達特別預防之目的。據此，槍砲彈
    藥刀械管制條例第十九條第一項之規定，不問行為人有無預防矯治其社會危險性
    之必要，一律宣付強制工作三年，拘束其中不具社會危險性之受處分人之身體、
    自由部分，其所採措施與所欲達成預防矯治之目的及所需程度，即不合憲法第二
    十二條所定之比例原則，故犯槍砲彈藥刀械管制條例第十九條第一項所定之罪，
    不問行為人有無預防矯治其社會危險性之必要，一律宣付強制工作三年之部分，
    與前開意旨不符者，應不予適用。據此，犯槍砲彈藥刀械管制條例第十九條第一
    項所列舉之罪，而依個案情節符合比例原則部分，即仍應適用該條例宣告保安處
    分；至不符部分惟仍應宣告保安處分者，則應由法院斟酌刑法第九十條第一項規
    定之要件，依職權為之，此業據司法院大法官會議釋字第四七一號解釋甚明。從
    而，犯槍砲彈藥刀械管制條例第十九條第一項所列舉之罪者，除依個案情節不符
    合比例原則，且經由法院斟酌亦不符刑法第九十條第一項規定之要件者，固不依
    槍砲彈藥刀械管制條例第十九條第一項及刑法第九十條第一項之規定宣告強制工
    作。然犯槍砲彈藥刀械管制條例第十九條第一項所列舉之罪者，倘依個案情節符
    合比例原則，或不符比例原則部分惟仍應宣告保安處分者，則仍應分別適用該條
    例宣告保安處分，或由法院斟酌刑法第九十條第一項規定之要件宣告強制工作。
    經查，被告自八十四年間起至八十六年間止，乃先後有偽造文書、妨害兵役及二
    次違反麻醉藥品管理條例前科紀錄，已如前述，顯然素行不良，竟又僅因邀酒不
    遂之細故，即持已裝填制式霰彈之土造鋼管槍公然在公眾得出入之藝品店尋釁，
    所為實已嚴重危害社會治安，足引起社會善良百姓之恐慌，足見其犯罪行為之嚴
    重性及對社會危險性之重大，且對其未來行為之改正，亦顯無期待可能性。據此
    ，依被告之危險性格及為達成預防矯治其社會危險性之目的，乃與槍砲彈藥刀械
    管制條例第十九條第一項所規範之意旨相當，實有依該規定宣付強制工作之必要
    ，原審併宣告應於刑之執行完畢或赦免後，令被告入勞動場所強制工作三年，亦
    無不合，併此敘明。
據上論斷，應依刑事訴訟法第三百六十八條，判決如主文。
本案經檢察官沈明彥到庭執行職務。
中      華      民      國    八十九    年      五      月      十六    日
                          臺灣高等法院刑事第二十二庭
                                          法  官
                                          法  官
                                          法  官
得上訴。
附錄論罪科刑法條：
槍砲彈藥刀械管制條例第十一條第四項：
未經許可，持有、寄藏或意圖販賣而陳列第一項所列槍砲者，處一年以上七年以下有
期徒刑，併科新臺幣七百萬元以下罰金。
槍砲彈藥刀械管制條例第十二條第四項：
未經許可，持有、寄藏或意圖販賣而陳列子彈者，處五年以下有期徒刑，併科新臺幣
三百萬元以下罰金。
槍砲彈藥刀械管制條例第十九條第一項：
犯．．．第十一條．．．之罪，經判處有期徒刑者，應於刑之執行完畢或赦免後，令
入勞動場所，強制工作，其期間為三年。
刑法第三百零五條：
以加害生命、身體、自由、名譽、財產之事，恐嚇他人致生危害於安全者，處二年以
下有期徒刑、拘役或三百元下罰金。


司法院資訊處製作；財團法人民間司法改革基金會備份。
